臺灣新北地方法院民事判決
                                     110年度訴字第2058號
原      告  台北富邦商業銀行股份有限公司


法定代理人  程耀輝


訴訟代理人  李裕吉
被      告  張玉蘭
            張華國
            張華龍
            張竣庭

            張華蘭
            張福誕
            張俊龍
上列當事人間代位請求分割共有物事件，經本院於民國110 年12
 月28日言詞辯論終結，判決如下：
    主      文
一、張華良與被告張玉蘭、張華國、張華龍、張竣庭、張華蘭、
    張福誕、張俊龍公同共有如附表一所示不動產，應依附表二
    所示比例分割為分別共有。
二、訴訟費用由兩造依附表二所示比例負擔。
    事實及理由
一、程序方面：
  ㈠按請求分割遺產之訴，為固有必要共同訴訟，其訴訟標的對
    於共同訴訟之各人必須合一確定，應由繼承人中之一人或數
    人共同起訴，並以其他繼承人全體為被告，其當事人適格始
    無欠缺。本件代位分割遺產事件雖未列訴外人張華良為被告
    ，惟原告代位行使者乃張華良之權利，自無再以張華良為被
    告之餘地。
  ㈡本件被告張竣庭、張華蘭、張福誕未於言詞辯論期日到場，
    核無民事訴訟法第386 條各款所列情形，爰依原告聲請，由
    其一造辯論而為判決。
二、原告主張：訴外人即債務人張華良積欠原告新臺幣（下同）
    213,028元，及其中200,039元自民國（下同）95年6月21日
    起至104年8月31日止，按年息19.69%計算之利息，自104年9
    月1日起至清償日止，按年息15%計算之利息，並自上述起息
    日起1個月內，每月按2,000元計算之違約金，原告已對訴外
    人張華良取得臺灣板橋地方法院（已更名為臺灣新北地方法
    院）100年度司執字第62066號債權憑證。附表一所示不動產
    為訴外人張華良與被告7人因繼承取得，於未分割前為全體
    繼承人公同共有，應繼分比例如附表二所示，原告為實現債
    權欲強制執行訴外人張華良公同共有之不動產，實有分割系
    爭不動產為分別共有之必要，爰依民法第242 條規定代位訴
    外人張華良提起本訴，請求依訴外人張華良與被告7人如附
    表二所示應繼分比例，裁判分割如附表一所示不動產等語。
    聲明：如主文第1項所示。
三、被告方面；
　㈠被告張玉蘭、張華國、張俊龍則以：同意原告之請求等語。
  ㈡被告張華龍則以：不同意原告請求等語，資為抗辯。答辯聲
    明：駁回原告之訴。　　
  ㈢被告張竣庭、張華蘭、張福誕未於言詞辯論期日到場，亦未
    提出書狀作何聲明或陳述。
四、原告主張訴外人即債務人張華良積欠原告213,028元及其利
    息、違約金未償還、暨訴外人張華良與被告7 人為被繼承人
    張陳秀寶之繼承人，應繼分比例如附表二所示，並就如附表
    一所示之不動產公同共有等事實，業據原告提出與所述相符
    之臺灣板橋地方法院100年度司執字第62066號債權憑證、土
    地登記第一類謄本、新北市地籍異動索引等件為證（見本院
    110年度板簡字第1421號卷第19-25頁、第189-335頁，下稱
    板簡卷），復有新北市樹林地政事務所110 年5 月20日新北
    樹地籍字第1106147135號函檢附之土地登記申請書、繼承系
    統表、戶籍謄本、財政部北區國稅局遺產稅逾核課期間案件
    證明書及遺產稅免稅證明等件附卷可參（見板簡卷第131-18
    5 頁），且為被告張玉蘭、張華國、張俊龍不爭執；另被告
    張華蘭、張福誕對於原告主張之事實，已於相當時期受合法
    之通知，而於言詞辯論期日不到場，亦未提出準備書狀爭執
    ，依民事訴訟法第280 條第3 項準用第1 項規定，視同自認
    。原告主張之事實，堪信為真。
五、按債務人怠於行使其權利時，債權人因保全債權，得以自己
    之名義，行使其權利。但專屬於債務人本身者，不在此限。
    繼承人有數人時，在分割遺產前，各繼承人對於遺產全部為
    公同共有。繼承人得隨時請求分割遺產，但法律另有規定或
    契約另有訂定者，不在此限。公同共有物之分割，除法律另
    有規定外，準用關於共有物分割之規定。民法第242 條、第
    1151條、第1164條、第830 條第2 項分別定有明文。而繼承
    人欲終止其間之公同共有關係，唯有以分割遺產之方式為之
    ，而將遺產之公同共有關係終止改為分別共有關係，性質上
    屬分割遺產方法之一，此有最高法院82年度台上字第748 號
    裁判意旨可參。本件訴外人張華良與被告7 人公同共有如附
    表一所示不動產，查無不能分割之情形，而訴外人張華良因
    積欠原告債務，經原告取得前開執行名義聲請對訴外人張華
    良之財產為強制執行，訴外人張華良復未就附表一所示之不
    動產請求分割，以將所分得財產清償對原告之債務，則原告
    為保全其對訴外人張華良之債權，依民法第242 條規定代位
    訴外人張華良提起本訴，請求裁判分割附表一所示之不動產
    ，於法自屬有據。
六、次按民法第1138條規定：「遺產繼承人，除配偶外，依下列
    順序定之：一、直系血親卑親屬。二、父母。三、兄弟姊妹
    。四、祖父母。」；第1141條規定：「同一順序之繼承人有
    數人時，按人數平均繼承。但法律另有規定者，不在此限。
    」。本件被繼承人張陳秀寶(67年12月8日死亡)之全體繼承
    人為其配偶張金山、子女即訴外人張華良與被告張玉蘭、張
    華國、張華龍、張竣庭、張華蘭、張福誕、張俊龍，惟其配
    偶張金山於106年12月22日死亡，故依上開規定，附表一所
    示不動產應由訴外人張華良與被告7 人應平均繼承，故訴外
    人張華良與被告7 人之每人應繼分均為1/8 ，詳如附表二所
    示。因此，原告請求就附表一所示之不動產按訴外人張華良
    與被告7 人如附表二所示應繼分比例裁判分割為分別共有，
    符合各共有人之利益，自無不合。
七、從而，原告代位訴外人張華良提起本訴，請求就訴外人張華
    良與被告7 人公同共有附表一所示不動產，按訴外人張華良
    與被告7 人如附表二所示應繼分比例予以分割為分別共有，
    為有理由，應予准許。
八、本件事證已臻明確，兩造其餘主張、陳述及所提之證據暨攻
    擊防禦方法，經核與判決結果無影響，毋庸再一一審酌，附
    此敘明。
九、末按因共有物分割、經界或其他性質上類似之事件涉訟，由
    敗訴當事人負擔訴訟費用顯失公平者，法院得酌量情形，命
    勝訴之當事人負擔其一部，民事訴訟法第80條之1 定有明文
    。裁判分割遺產之形成訴訟，法院決定遺產分割之方法時，
    應斟酌何種分割方法較能增進共有物之經濟效益，並兼顧兩
    造之利益，以決定適當之分割方法，不受起訴聲明之拘束，
    亦不因何造起訴而有不同。原告代位訴外人張華良請求裁判
    分割遺產雖有理由，然關於分割遺產之訴訟費用，應由兩造
    按如附表二所示比例負擔，始為公平，爰諭知如主文第2 項
    所示。
十、結論：本件原告之訴為有理由，依民事訴訟法第385 條第1 
    項前段、第80條之1 ，判決如主文。
中    華    民    國   111    年    1     月    18    日
                  民事第八庭    法  官  陳翠琪
以上正本係照原本作成
如對本判決上訴，須於判決送達後20日內向本院提出上訴狀。如
委任律師提起上訴者，應一併繳納上訴審裁判費。
中    華    民    國   111    年    1     月    18    日
                                書記官  曾怡婷
　
附表一：（被繼承人張陳秀寶之遺產）
土地標示                                                                  土          地          坐        落        面    積（平方公尺）   權 利 範 圍 編號 縣  市 鄉  鎮市  區   段 小段 地  號     1 新北市 三峽區 仁愛段  186 1,006.24 公同共有3分之1   2 新北市 三峽區 仁愛段  188 3,045.01 公同共有3分之1   3 新北市 三峽區 仁愛段  189   177.19 公同共有3分之1   4 新北市 三峽區 仁愛段  190 1,851.58 公同共有3分之1   5 新北市 三峽區 仁愛段  191 5,431.16 公同共有3分之1 

附表二：
 繼承人 應繼分比例  張華良  （原告負擔）     1/8  張玉蘭     1/8  張華國     1/8  張華龍     1/8  張竣庭     1/8  張華蘭     1/8  張福誕     1/8  張俊龍     1/8